臺灣高等法院民事判決　　　　　　　　 95年度家上字第254號
上　訴　人　乙○○
被　上訴人　甲○○
上列當事人間請求離婚事件，上訴人對於中華民國95年8月9日臺
灣桃園地方法院95年度婚字第577號第一審判決提起上訴，本院
於96年1月3日言詞辯論終結，判決如下：
    主      文
上訴駁回。
第二審訴訟費用由上訴人負擔。
    事實及理由
一、本件上訴人主張：兩造結婚數十載，現婚姻關係仍存續中，
    兩造感情初尚和睦，詎被上訴人竟於民國84年4月14日離家
    出走，迄今仍拒絕與伊履行同居，顯構成惡意遺棄上訴人在
    繼續狀態中。為此，爰依民法第1052條第1項第5款之規定，
    請求判決兩造離婚等語。
二、被上訴人則以：伊第一次離家，係因帶小孩看醫生，回家稍
    晚，上訴人即不開門讓伊回家，其後伊想要回去，但上訴人
    拒不開門，且已經與他女子同居十幾年，不讓伊回去等語，
    資為抗辯。
三、原審判決駁回上訴人本件請求，上訴人聲明不服，求為廢棄
    原判決，並判決兩造離婚。被上訴人則求為駁回上訴。
四、按民法第1052條第1項第5款規定，夫妻之一方以惡意遺棄他
    方在繼續狀態中者，為得向法院請求離婚原因之一。而所謂
    惡意，乃指對於某種行為，有使其結果發生之企圖而言，屬
    於主觀要件。所謂遺棄，(1)一方有負擔家庭生活費用之資力
    與義務，而故不支付，致他方不能維持相當生活者；(2)無不
    能同居之正當理由，不履行同居之義務，致他方不能達夫妻
    共同生活之目的者均屬之，是為客觀要件。必二者兼具，又
    在繼續狀態中，始足構成離婚原因 (最高法院42年度台上字
    第419號民事判決參照)。查本件被上訴人於84年4月14日離
    家出走，至今已逾10餘年未與上訴人履行同居之事實，固據
    證人即兩造之女楊榮珍證稱：「母親（即被上訴人）已經離
    家10餘年，他們之前常常吵架，母親離家出走後住在龍潭鄉
    九龍村附近，母親離家後就很少回來看我父親，父母親在一
    起時就經常吵架，所以我母親才會離家，他們兩人已經10餘
    年沒有同住一起，被上訴人住在龍潭鄉黃塘村48之1號」（
    見原審95年6月28日之言詞辯論筆錄）等語在卷，且為兩造
    所不爭，足見兩造間確實已分居10餘年。然兩造之所以長期
    分居，被上訴人辯稱：伊想要回去，然上訴人拒不開門，不
    讓被上訴人回去，且上訴人已經與別人同居10幾年等語。查
    上訴人自認自86年至今仍持續與他人同居，兩造之子楊華生
    於原審亦證稱：「知道上訴人與人同居之事，那時是在86
    年間，我當兵休假回家，我看到父親與一名女子住我家，這
    部分我姊姊她們也知道，因為我現在與我母親同住，沒有與
    我父親同住」（見原審95年7月26日之言詞辯論筆錄），其
    於本院應訊時亦為相同之陳述，堪認其證詞信而有徵，並無
    偏頗，由上可知，被上訴人之所以長期未返家，係因上訴人
    不願開門，拒絕其返家，且長期與他女子同居所致，被上訴
    人未能履行同居乃有正當理由，是以上訴人以被上訴人遺棄
    為由請求離婚，自不符前開所述民法第1052條第1項第5款之
    離婚要件，應予駁回。原審為上訴人敗訴之判決，於法並無
    違誤，上訴論旨指摘原判決不當，求予廢棄改判，為無理由
    ，應駁回其上訴。
五、據上論結：本件上訴為無理由，依法判決如主文。
中　　華　　民　　國　　96　　年　　1 　　月　　17　　日
                    民事第十二庭
                        審判長法  官  張宗權
                              法  官  蕭艿菁
                              法　官　陳永昌
正本係照原本作成。
如不服本判決，應於收受送達後20日內向本院提出上訴書狀，其
未表明上訴理由者，應於提出上訴後20日內向本院補提理由書狀
（均須按他造當事人之人數附繕本）上訴時應提出委任律師或具
有律師資格之人之委任狀；委任有律師資格者，另應附具律師資
格證書及釋明委任人與受任人有民事訴訟法第466條之1第1項但
書或第2項（詳附註）所定關係之釋明文書影本。
中　　華　　民　　國　　96　　年　　1 　　月　　17　　日
                              書記官  劉美垣
附註：
民事訴訟法第466條之1（第1項、第2項）：
對於第二審判決上訴，上訴人應委任律師為訴訟代理人。但上訴
人或其他法定代理人具有律師資格者，不在此限。
上訴人之配偶、三親等內之血親、二親等內之姻親，或上訴人為
法人、中央或地方機關時，其所屬專任人員具有律師資格並經法
院認為適當者，亦得為第三審訴訟代理人。
